臺灣士林地方法院刑事判決　　　　　　　 95年度訴字第916號
公　訴　人　臺灣士林地方法院檢察署檢察官
被　　　告　乙○○
　　　　　　丙○○
上二人共同
選任辯護人　曾國龍律師
被　　　告　甲○○
選任辯護人　藍孟真律師
　　　　　　陳瓊英律師
上列被告因違反商業會計法案件，經檢察官提起公訴（94年度偵
字第9583號），本院判決如下：
    主  文
乙○○、甲○○共同連續商業負責人，以明知不實之事項，而填
製會計憑證，乙○○處有期徒刑壹年，減為有期徒刑陸月，如易
科罰金，以銀元佰元即新臺幣玖佰元折算壹日；甲○○處有期
徒刑拾月，減為有期徒刑伍月，如易科罰金，以銀元佰元即新
臺幣玖佰元折算壹日。
丙○○共同連續主辦會計人員，以明知不實之事項，而填製會計
憑證，處有期徒刑壹年，減為有期徒刑陸月，如易科罰金，以銀
元佰元即新臺幣玖佰元折算壹日。
    事  實
一、甲○○自民國88年底為方程式資訊有限公司（以下簡稱方程
    式公司）之董事長，乙○○為總經理，為商業負責人，丙○○則為公司會計，為主辦會計人員，而該公司以電子計算機
    處理會計資料以代帳冊，並製作實體會計憑證簿冊以供查核
    。緣方程式公司經營權即將轉讓他人，乙○○及郭錦珠（未
    據起訴）等股東慮及渠等自85年間方程式公司成立起，即陸
    續以代墊貨款、販賣個人產品由公司收帳或零星借款疏漏登
    帳等方式投入資金予方程式公司，但未留憑證，帳目不清，
    無法正確釐算，為謀求取回投入之資金，乙○○、郭錦珠竟
    與甲○○及丙○○，共同基於製作不實會計憑證及將故意登
    錄輸入不實資料於處理會計事務之電子計算機之概括犯意聯
    絡，明知方程式公司於附表所載時間，並無與公司股東有如
    附表所示金錢借貸往來情事，仍於88年底某日，推由丙○○
    在臺北市○○○路○ 段185 巷14號3 樓方程式公司辦公處所
    內，填製轉帳傳票，記載附表所列不實之股東往來事項後，
    附入方程式公司存放備查會計憑證簿冊內，並據以登錄輸入
    方程式公司用於處理會計事務之電子計算內（嗣由接手經營
    者列印編冊為86年、87年、88年總分類帳），旋於丁○○接
    任方程式公司負責人後，查悉上情。
二、案經丁○○告發由臺灣士林地方法院檢察署檢察官偵查起訴
    。
    理  由
一、上揭犯罪事實，業據被告甲○○、乙○○及丙○○於本院審
    理時坦白認罪（見本院卷第99頁），並經證人即共同被告丙○○於本院審理時具結證稱：股東錢確實有進來，是每次3
    、5 萬元…起訴書附表所列傳票之記載與實際情形不符，是
    事後於88年與乙○○、郭錦珠要求整帳時做的，是要還原股
    東借款的資金…傳票作完才作總分類帳，電腦是伊key in的
    等語明確（見本院卷第103 至104 頁、第108 頁），另經證
    人即共同被告乙○○於本院審理時具結證稱：方程式公司起
    初伊只投資500 萬元，後來伊與郭錦珠有用現金、匯款、變
    賣個人商品貨款入公司帳等方式為公司墊款2 千萬元…起訴
    書附表所載之會計憑證與事實有出入，是事後回想補做放進
    去的，這是由伊提議，郭錦珠也有參與，甲○○及丙○○也
    知情，…丙○○是會計，總分類帳與會計憑證是丙○○負責
    做的等語屬實（見本院卷第120 至124 頁），並有方程式公
    司86年至88年之會計憑證簿冊所附附表所載之會計憑證及方
    程式公司86年至88年之總分類帳冊可資佐證（證物外放），
    而由前揭會計憑證簿冊所附如附表所載轉帳傳票編號，其後
    均無緊接之編號觀之，確與被告乙○○及丙○○所供：轉帳
    傳票是事後補做一節互核相符。另方程式公司迄89年度為止
    ，資產已達89,018,295元等情，此有資產負債表在卷足證（
    見臺灣士林地方法院檢察署94年度偵字第9583號卷一第122
    頁），而該公司於85年間設立登記並開始營業，原僅有資本
    額5 百萬元，截至89年度為止，僅歷4 年，其資產已增加8
    千餘萬元，足認證人即共同被告乙○○及丙○○所陳方程式
    營業期間，曾陸續貸予聲請人款項充作營業資金，並非完全
    無據（僅詳細數額因未留存憑證而無法釐算），是前揭事實
    應堪認定。至共同被告即證人丙○○於本院審理時雖曾證稱
    ：甲○○對於事後製作憑證並不知情云云（見本院卷第108
    頁）。然查：被告甲○○為方程式公司之董事長，對於公司
    之帳務本有瞭解之責任，而共同被告即證人丙○○嗣又證稱
    ：甲○○有看帳務等語（見本院卷第115 頁），另共同被告
    即證人乙○○亦證稱：甲○○也對於帳目不實也知情，因為
    伊與甲○○有去對等語（見本院卷第122 頁）。共同被告即
    證人乙○○為被告甲○○之兄弟，對於甲○○是參與知情應
    甚為清楚，並無誣陷甲○○之必要，況且被告甲○○亦自承
    犯罪，堪認共同被告即證人丙○○此部分之證述，並非可採
    。
二、綜上所述，本件事證明確，被告3 人坦承前揭犯行，應與事
    實相符，堪予認定，應依法論科。
三、按行為後法律有變更者，適用行為時之法律。但行為後之法
    律有利於行為人者，適用最有利於行為人之法律，刑法第2
    條第1 項定有明文，此為「從舊從輕」之比較。經查：
  (一)被告3 人行為時，商業會計法第71條第1 款、第72條第1 款
    之法定刑為「處5 年以下有期徒刑、拘役或科或併科新臺幣
    15萬元以下罰金」，嗣於95年5 月24日修正後則為「處5 年
    以下有期徒刑、拘役或科或併科新臺幣60萬元以下罰金」，
    比較修正前後之規定，以修正前規定較有利於被告，應適用
    95年5 月24日修正前商業會計法第71條第1 款、第72條第1
    款之規定。
  (二)被告3 人行為時，95年7 月1 日修正施行前刑法第28條規定
    ：「二人以上共同『實施』犯罪之行為者，皆為正犯。」修
    正後則規定：「二人以上共同『實行』犯罪之行為者，皆為
    正犯。」所謂「實行」係指犯罪行為人從事構成要件之行為
    。「實施」則涵蓋實行、陰謀、預備、著手概念在內，非僅
    侷限於直接從事犯罪構成要件之行為。因「實行」較「實施
    」之意義範圍為窄，故抽象上以95年7 月1 日修正施行前刑
    法第28條規定較為不利。又被告行為時，95年7 月1 日修正
    施行前刑法第56條規定：「連續數行為而犯同一之罪名者，
    以一罪論。但得加重其刑至二分之一。」前開連續犯規定，
    業於94年1 月7 日修正公布刪除，並於95年7 月1 日施行，
    此刪除雖非犯罪構成要件之變更，但顯已影響行為人刑罰之
    法律效果，自屬法律有變更。按連續犯本質上應屬數罪，僅
    係基於訴訟經濟或責任吸收原則之考量，而論以一罪，並加
    重其刑至二分之一。刑法修正後將連續犯規定刪除，致修正
    後刑法已無連續犯規定可資適用，原連續數行為，須以數罪
    併罰。修正前後，就被告之行為，顯有一次評價與多次評價
    之別，自應以修正前之規定，較有利於被告。又按為「從舊
    從輕」之比較時，應就罪刑有關之共犯、未遂犯、想像競合
    犯、牽連犯、連續犯、結合犯，以及累犯加重、自首減輕暨
    其他法定加減原因（如身分加減）與加減例等一切情形，綜
    其全部罪刑之結果而為比較（最高法院95年第8 次刑事庭會
    議決議參照）。本件被告3 人行為後之前揭法律變更，其中
    共同正犯之修正，抽象上雖對於被告3 人雖較為不利，然因
    本件被告3 人均參與犯罪之謀議及行為分擔（詳如後述），
    陰謀或預備共同正犯是否論罪，對於被告3 人均不生影響，
    而連續犯之變更，則具體影響評價之次數，故綜合比較後，
    應於論罪時一體適用95年7 月1 日修正施行前刑法關於共同
    正犯及連續犯之規定。
四、按會計憑證，依其記載之內容及其製作之目的，亦屬文書之
    一種，凡商業負責人、主辦及經辦會計人員或依法受託代他
    人處理會計事務之人員，以明知為不實事項而填製會計憑證
    或記入帳冊者，即該當商業會計法第71條第1 款之罪，本罪
    乃刑法第215 條業務上文書登載不實罪之特別規定，自應優
    先適用。同理處理會計電子計算機中之電磁紀錄，亦屬準文
    書，登錄輸入不實之資料，即該當於商業會計法第72條第1
    款之罪，亦應優先於業務上登載不實文書罪適用。是核被告
    3 人前揭製作不實憑證附入簿冊部分所為，係犯95年5 月24
    日修正前商業會計法第71條第1 款之罪，其等故意登錄輸入
    不實資料於處理會計之電子計算機部分，係犯同法第72條第
    1 款之罪（公訴人未論及此部分係犯商業會計法第71條第2
    款之罪，應予補充）。被告等人推由被告丙○○於密接之時
    間、地點，製作附表所載之多次轉帳傳票，並接續將多筆不
    實資料登錄輸入處理會計之電子計算機，侵害相同之法益，
    為接續犯。而商業會計法第71條第1 款、第72條第1 款之罪
    ，係以有商業負責人、主辦或經辦會計人員身分者為犯罪主
    體，並各有處罰之明文，本件被告乙○○、甲○○各為商業
    負責人、被告丙○○則為主辦會計人員，雖彼此有犯意聯絡
    及行為分擔，朝同一目的，共同對於有此身分者所經營管理
    之憑證，明知為不實之事項，而填製會計憑證，另故意登錄
    輸入不實資料入處理會計之電子計算機，惟按之上開說明，
    商業會計法第71條、第72條既各有處罰此身分者之規定，並
    無須以共同正犯論處。而被告甲○○、乙○○及丙○○，與
    無商業負責人或主辦會計、經辦會計身分之郭錦珠就前揭犯
    行有犯意聯絡及行為分擔，仍應論以共同正犯。再被告3 人
    先以明知不實之事項，而填製會計憑證，再據以故意將不實
    之資料登錄輸入處理會計之電子計算機，先後2 次行為時間
    緊接，手法相同，所犯為構成要件相類之罪，顯係基於概括
    犯意為之，為連續犯，應依95年7 月1 日修正施行前刑法第
    56條之規定論以情節較重之明知不實之事項而填製會計憑證
    罪，並加重其刑。
五、爰審酌被告甲○○、乙○○經營公司，帳務不清，投入資金
    ，疏未製作及留存憑證，待公司經營權即將轉手，已釐算不
    清，為冀圖取回資金，竟與被告丙○○擅自製作不實會計憑
    證附入簿冊，並故意登錄輸入資料於處理會計之電子計算機
    ，混亂公司財務狀況，被告乙○○及丙○○涉案程度較重，
    被告甲○○涉案情節較輕，併其3 人之生活狀況、品行、智
    識程度及犯罪後坦承犯行，態度尚稱良好等一切情狀，量處
    如主文所示之刑，以資儆懲。而被告3 人前揭犯行均在96年
    4 月24日以前，應依中華民國96年罪犯減刑條例第2 條第1
    項第3 款規定，減其宣告刑二分之一。
六、再被告3 人本件所犯為最重本刑5 年以下有期徒刑之罪，依
    中華民國96年罪犯減刑條例規定減為6 月以下有期徒刑，依
    同條例第9 條規定，應諭知易科罰金之折算標準。而被告行
    為時，刑法第41條規定：「犯最重本刑為3 年以下有期徒刑
    以下之刑之罪，而受6 月以下有期徒刑或拘役之宣告，因身
    體、教育、職業或家庭之關係，執行顯有困難者，得以1 元
    以上3 元以下折算1 日，易科罰金。」嗣此條文於90年1 月
    10日修正公布為：「犯最重本刑為5 年以下有期徒刑以下之
    刑之罪，而受6 個月以下有期徒刑或拘役之宣告，因身體、
    教育、職業、家庭之關係或其他正當事由，執行顯有困難者
    ，得以1 元以上3 元以下折算1 日，易科罰金。」而被告行
    為時及90年1 月10日修正公布後之易科罰金折算標準，依95
    年7 月1 日修正施行前罰金罰鍰提高標準條例第2 條前段規
    定，就其原定數額提高為100 倍折算1 日，本件被告行為時
    及90年1 月10日修正公布後之易科罰金折算標準，應以銀元
    300 元折算1 日，經折算為新臺幣後，以新臺幣900 元折算
    1 日。嗣刑法又於94年1 月7 日修正同年2 月2 日公布，並
    自95年7 月1 日起施行。此次修正後，刑法第41條第1 項前
    段規定：「犯最重本刑為5 年以下有期徒刑以下之刑之罪，
    而受6 個月以下有期徒刑或拘役之宣告者，得以新臺幣1 千
    元、2 千元或3 千元折算1 日，易科罰金。」經比較2 次修
    正之易科罰金折算標準，因本件被告3 人所犯為最重本刑5
    年以下有刑徒刑之罪，故依90年1 月10日修正公布前之刑法
    第41條前段，不能易科罰金，較為不利，至95年7 月1 日修
    正施行後之規定，行為人每日易科罰金之數額顯然較修正前
    高，亦不利於被告3 人。故應依刑法第2 條第1 項前段，適
    用95年7 月1 日修正施行前刑法第41條第1 項前段及95年7
    月1 日修正施行前罰金罰鍰提高標準條例第2 條，諭知易科
    罰金之折算標準。
七、至被告行為時，刑法第33條第5 款規定：「罰金：1 元以上
    。」94年2 月2 日修正公佈後則規定：「罰金：新台幣1 千
    元以上，以百元計算之。」比較修正前後規定，如量處罰金
    之最低額，修正前為銀元1 元即新臺幣3 元，修正後則為新
    台幣1 千元，雖以修正前之規定，有利於被告，惟本條款原
    為量刑之裁量界限規定，與刑法分則法定刑之變更有別，本
    件並未量處罰金刑，應毋庸為比較適用，附此敘明。
八、公訴意旨另以：被告甲○○自85年10月至89年5 月11日為方
    程式董事長，被告乙○○為總經理，為商業負責人，被告丙○○則為公司會計，為主辦會計人員，其3 人明知方程式公
    司於成立後至89年1 月增資前有向股東借2 千萬元，竟以意
    圖使財務報表發生不實之概括犯意，自85年至88年間，故意
    遺漏股東借款予方程式公司之會計事項不為記錄，分別在算
    申報方程式公司85年至88年度營利事業所得稅時，未在方程
    式公司各該年度資產負債表上股東往來科目項下真實記載，
    使該公司負債金額減少，美化財務報表，因認被告3 人均涉
    犯商業會計法第71條第4 款之故意遺漏會計事項不為記錄，
    致使財務報表發生不實之結果罪云云。惟按犯罪事實應依證
    據認定之，無證據不得認定犯罪事實；又被告自白不得作為
    有罪判決之唯一證據，仍應調查其他必要之證據，以察其是
    否與事實相符，刑事訴訟法第154 條第2 項、第156 條第2
    項分別定有明文。經查：
 (一)本件被告3 人雖均於本院審理坦承前揭公訴人所指故意遺漏
   股東借款予方程式公司之會計事項不為記錄，致財務報表發
   生不實部分之犯行，然被告丙○○於認罪後仍辯稱：伊不知
   道要記等語（見本院卷第100 頁），被告乙○○則於認罪後
   猶陳稱：因為把方程式公司當作自己的公司經營，所以借錢
   沒有算利息，公司如果錢不夠，丙○○會通知，伊等就把錢
   拿出來，因為丙○○是高中畢業，伊是萬能工專畢業，都不
   知道帳目有股東往來的問題等語（見本院卷第99頁），而與
   被告乙○○及丙○○所為認罪答辯相互矛盾，其等所為認罪
   之答辯是否事實相符，已非無疑。
 (二)查上市櫃公司之經營者，為讓廣大投資大眾誤認公司經營績
   效良好，誘引投資，或有藉美化財務報表而達成股價上漲之
   目的者。然方程式公司係由被告乙○○與郭錦珠各出資5 百
   萬元設立，股權相當集中，又無上市或上櫃之情況，似無美
   化財務報表之必要。況由股東持續投入資金，不留憑證及記
   帳，雖確實可造成公司負債減少之假象，而美化財務報表，
   但投入資金之股東未留憑證，將來追索困難，所受損害恐將
   大於美化財務報表所得之利益，由此觀之，被告等人實無長
   期故意遺漏向股東借款之事項不為記載，以美化財務報表之
   動機。
 (三)又乙○○投入之資金之方式，除部分現金、匯款外，亦有出
   售個人所有產品逕入公司帳者（詳細金額因未留憑證，已無
   法釐清），已認定如前。則若由乙○○出售個人產品，嗣將
   所取之貨款逕入公司帳，雖應釐清權利義務關係，究明乙○○係提供貨品予公司出售？或係將貨款請求權轉讓公司？或
   係將自己所收取之貨款借予公司？再據以於權利義務發生時
   詳實製作記帳憑證，登錄帳冊或登錄輸入處理會計之電子計
   算機，如有原始會計憑證，應併附於記帳憑證之後以供查考
   。而倘有以提供現金或匯款為公司墊款之時，亦復如是。然
   此等法律關係相較於直接言明借款還款為複雜，其釐清須稍
   有專業知識，再參酌被告等人缺乏故意漏載股東往來事項之
   動機，已如前述，則被告乙○○及丙○○所辯因缺乏專業知
   識而未記載，即非完全不能採信。
 (四)綜上所述，公訴人所指被告3 人自85年至88年間，故意遺漏
   股東借款予方程式公司之會計事項不為記錄，致使方程式公
   司資產負債表發生不實之結果等情，尚難證明，惟公訴人既
   認此部分與被告3 人前揭明知為不實之事項而填製會計憑證
   等罪具有連續犯裁判上一罪關係，爰不另為無罪之諭知。
據上論斷，應依刑事訴訟法第299 條第1 項前段、95年5 月24日
修正前商業會計法第71條第1 款，刑法第11條前段、第2 條第1
項前段、95年7 月1 日修正施行前刑法第28條、第56條、第41條
第1 項前段，95年7 月1 日修正施行前罰金罰鍰提高標準條例第
2 條，現行法規所定貨幣單位折算新臺幣條例第2 條，中華民國
96年罪犯減刑條例第2 條第1 項第3 款、第7 條、第9 條，判決
如主文。
本案經檢察官莊富棋到庭執行職務。
中　　華　　民　　國　　96　　年　　12　　月　　12　　日
                  刑事第七庭審判長法  官  王俊雄
                                  法  官  許碧惠
                                  法  官  周群翔
以上正本證明與原本無異。
如不服本判決，應於收受送達後10日內向本院提出上訴書狀，其
未敘述上訴之理由者並得於提起上訴後20日內向本院補提理由書
（均須按他造當事人之人數附繕本）。
                                  書記官  劉育君
中　　華　　民　　國　　96　　年　　12　　月　　12　　日
附表：
┌──┬──────┬────┬─────┬────┬────┐
│編號│日        期│傳票號碼│摘      要│借方金額│貸方金額│
│    │            │        │          │ （元） │ （元） │
├──┼──────┼────┼─────┼────┼────┤
│ 01 │86年5 月1 日│0000000 │向股東借款│        │678,000 │
├──┼──────┼────┼─────┼────┼────┤
│ 02 │86年5 月9 日│0000000 │向股東借款│        │87萬    │
├──┼──────┼────┼─────┼────┼────┤
│ 03 │86年5 月16日│0000000 │向股東借款│        │50萬    │
├──┼──────┼────┼─────┼────┼────┤
│ 04 │86年6 月3 日│0000000 │向股東借款│        │40萬    │
├──┼──────┼────┼─────┼────┼────┤
│ 05 │86年7 月3 日│0000000 │還股東款  │448,000 │        │
├──┼──────┼────┼─────┼────┼────┤
│ 06 │86年8 月3 日│0000000 │還股東款  │70萬    │        │
├──┼──────┼────┼─────┼────┼────┤
│ 07 │86年10月3 日│0000000 │還股東款  │75萬    │        │
├──┼──────┼────┼─────┼────┼────┤
│ 08 │86年11月8 日│0000000 │還股東款  │55萬    │        │
├──┼──────┼────┼─────┼────┼────┤
│ 09 │87年1 月21日│0000000 │向股東借款│        │339,384 │
├──┼──────┼────┼─────┼────┼────┤
│ 10 │87年4 月10日│0000000 │向股東借款│        │475,120 │
├──┼──────┼────┼─────┼────┼────┤
│ 11 │87年5 月19日│0000000 │還股東款  │45萬    │        │
├──┼──────┼────┼─────┼────┼────┤
│ 12 │87年6 月3 日│0000000 │向股東借款│        │421,692 │
├──┼──────┼────┼─────┼────┼────┤
│ 13 │87年7 月19日│0000000 │向股東借款│        │35萬    │
├──┼──────┼────┼─────┼────┼────┤
│ 14 │87年10月7 日│0000000 │還股東款  │254,000 │        │
├──┼──────┼────┼─────┼────┼────┤
│ 15 │87年11月8 日│0000000 │向股東借款│        │354,000 │
├──┼──────┼────┼─────┼────┼────┤
│ 16 │88年1 月3 日│0000000 │向股東借款│        │95萬    │
├──┼──────┼────┼─────┼────┼────┤
│ 17 │88年1 月22日│0000000 │向股東借款│        │91萬    │
├──┼──────┼────┼─────┼────┼────┤
│ 18 │88年2 月2 日│0000000 │向股東借款│        │95萬    │
├──┼──────┼────┼─────┼────┼────┤
│ 19 │88年2 月18日│0000000 │向股東借款│        │27萬    │
├──┼──────┼────┼─────┼────┼────┤
│ 20 │88年3 月6 日│0000000 │向股東借款│        │30萬    │
├──┼──────┼────┼─────┼────┼────┤
│ 21 │88年3 月18日│0000000 │還股東借款│70萬    │        │
├──┼──────┼────┼─────┼────┼────┤
│ 22 │88年3 月28日│0000000 │還股東款  │72萬    │        │
├──┼──────┼────┼─────┼────┼────┤
│ 23 │88年4 月2 日│0000000 │向股東借款│        │85萬    │
├──┼──────┼────┼─────┼────┼────┤
│ 24 │88年4 月7 日│0000000 │向股東借款│        │50萬    │
├──┼──────┼────┼─────┼────┼────┤
│ 25 │88年4 月27日│0000000 │向股東借款│        │504,000 │
├──┼──────┼────┼─────┼────┼────┤
│ 26 │88年4 月28日│0000000 │還股東款  │70萬    │        │
├──┼──────┼────┼─────┼────┼────┤
│ 27 │88年5 月1 日│0000000 │向股東借款│        │50萬    │
├──┼──────┼────┼─────┼────┼────┤
│ 28 │88年5 月8 日│0000000 │向股東借款│        │67萬    │
├──┼──────┼────┼─────┼────┼────┤
│ 29 │88年6 月7 日│0000000 │向股東借款│        │65萬    │
├──┼──────┼────┼─────┼────┼────┤
│ 30 │88年6 月26日│0000000 │向股東借款│        │355,000 │
├──┼──────┼────┼─────┼────┼────┤
│ 31 │88年7 月3 日│0000000 │向股東借款│        │95萬    │
├──┼──────┼────┼─────┼────┼────┤
│ 32 │88年7 月24日│0000000 │還股東款  │90萬    │        │
├──┼──────┼────┼─────┼────┼────┤
│ 33 │88年8 月1 日│0000000 │向股東借款│        │65萬    │
├──┼──────┼────┼─────┼────┼────┤
│ 34 │88年9 月1 日│0000000 │向股東借款│        │88萬    │
├──┼──────┼────┼─────┼────┼────┤
│ 35 │88年9 月7 日│0000000 │向股東借款│        │80萬    │
├──┼──────┼────┼─────┼────┼────┤
│ 36 │88年10月3 日│0000000 │還股東款  │50萬    │        │
├──┼──────┼────┼─────┼────┼────┤
│ 37 │88年11月9 日│0000000 │還股東款  │55萬    │        │
├──┼──────┼────┼─────┼────┼────┤
│ 38 │88年11月19日│0000000 │還股東款  │85萬    │        │
├──┼──────┼────┼─────┼────┼────┤
│ 39 │88年11月26日│0000000 │向股東借款│        │772,199 │
├──┼──────┼────┼─────┼────┼────┤
│ 40 │88年11月28日│0000000 │還股東款  │83萬    │        │
├──┼──────┼────┼─────┼────┼────┤
│ 41 │88年12月2 日│0000000 │還股東款  │80萬    │        │
├──┼──────┼────┼─────┼────┼────┤
│ 42 │88年12月8 日│0000000 │還股東款  │50萬    │        │
├──┼──────┼────┼─────┼────┼────┤
│ 43 │88年12月14日│0000000 │還股東款  │865,000 │        │
├──┼──────┼────┼─────┼────┼────┤
│ 44 │88年12月20日│0000000 │還股東款  │77萬    │        │
├──┼──────┼────┼─────┼────┼────┤
│ 45 │88年12月25日│0000000 │還股東款  │75萬    │        │
└──┴──────┴────┴─────┴────┴────┘
附錄本案論罪科刑法條全文：
95年5月24日修正前商業會計法第71條
商業負責人、主辦及經辦會計人員或依法受託代他人處理會計事
務之人員有下列情事之一者，處5 年以下有期徒刑、拘役或科或
併科新臺幣15萬元以下罰金：
一、以明知為不實之事項，而填製會計憑證或記入帳冊。
二、故意使應保存之會計憑證、會計帳簿報表滅失毀損。
三、偽造或變造會計憑證、會計帳簿報表內容或毀損其頁數。
四、故意遺漏會計事項不為記錄，致使財務報表發生不實之結果
    。
五、其他利用不正當方法，致使會計事項或財務報表發生不實之
    結果。
95年5月24日修正前商業會計法第72條
使用電子方式處理會計資料之商業，其前條所列人員或以電子方
式處理會計資料之有關人員有下列情事之一者，處5 年以下有期
徒刑、拘役或科或併科新臺幣60萬元以下罰金：
一、故意登錄或輸入不實資料。
二、故意毀損、滅失、塗改貯存體之會計資料，致使財務報表發
    生不實之結果。
三、故意遺漏會計事項不為登錄，致使財務報表發生不實之結果
    。
四、其他利用不正當方法，致使會計事項或財務報表發生不實之
    結果。
